【裁判字號】    91,上訴,3882
【裁判日期】    920124
【裁判案由】    搶奪
【裁判全文】
臺灣高等法院刑事判決                          九十一年度上訴字第三八八二號
    上  訴  人
    即  被  告  甲○○  男四十.
右上訴人因搶奪案件，不服臺灣桃園地方法院九十一年度訴字第八二三號，中華民國
九十一年十月二十九日第一審判決（起訴案號：臺灣桃園地方法院檢察署九十一年度
偵字第七六一四號）提起上訴，本院判決如左：
    主  文
上訴駁回。
    事  實
一、甲○○意圖為自己不法之所有，於民國（下同）九十一年四月十二日十六時許，
    在桃園縣桃園市○○路五十八號合作金庫前，見乙○○及其配偶陳首，與鄧鳳凰
    三人分別手持彩券，站在該銀行前販賣，即持台北銀行發行之第十期吉時樂未中
    獎之彩券二張，向乙○○佯稱是中獎的彩券，要求兌換二張新的彩券為晃子。乘
    乙○○接手後，因年紀較大，視覺不清楚，轉交在一旁之配偶陳首代為查看是否
    中獎不備之際，搶奪乙○○握在手上待售之吉時樂、刮刮樂彩券共六十張（編號
    000000-0 00─000000-000、000000-000─000000-000、000000-000─000000-00
    0 ，起訴誤載為六十三張）。乙○○、陳首及在一旁鄧鳳凰三人見狀，大喊「搶
    劫」，陳首並即拉住甲○○，阻止其離去。此時，在合作金庫內正在警戒銀行人
    員處理提款機之警衛劉慶明聞聲，立即走出銀行，並要求甲○○暫時不能離去，
    陳首即乘機，將上述彩券拿回，但有四張因而撕破（分別為編號000000-000、
    000000-000、000000-000、000000-000等四張）。適警員徐坤城在附近處理其他
    案件，陳首前去請求協助，而據報前往處理，當場查獲。
二、案經乙○○訴由桃園縣警察局桃園分局報告臺灣桃園地方法院檢察署檢察官偵查
    起訴。
    理  由
一、訊據被告矢口否認搶奪犯行，辯稱：是拿一張中二百元之吉時樂彩券，向被害人
    乙○○換，並沒有搶他的彩券；手上破的彩券是跟他換時，不小心撕破的，不是
    搶來的云云。惟查：
  (一)右揭犯罪事實，業據被害人乙○○於警訴、偵查、原審中及本院審理時到庭指訴
    不移，且本案在場之目擊證人陳首於原審調查時亦證稱：「被告拿二張給告訴人
    換，告訴人拿給我看，因為有一點老花，還沒看清楚，被告就把告訴人手上的一
    疊彩券搶走，告訴人大喊搶劫，駐衛警就去追被告，抓到時，被告手上還拿著一
    疊彩券，我就把它搶回來，有一些彩券並被撕破。」等語（參原審九十一年七月
    三日訊問筆錄）；另現場目擊證人鄧鳳凰於原審調查時亦結證稱：「當時我隔告
    訴人約一公尺左右，中間沒有其他人，告訴人是用站著的，被告就拿了兩張彩券
    給告訴人，說要換，因為告訴人看不太清楚，就交給他太太陳首看，被告就搶了
    告訴人手上的彩券，告訴人手上還有剩一點點，後來被告就跑了，我們全部都喊
    搶劫，駐衛警聽到後，就幫我們去抓被告，剛抓到時，被告手中還握著彩券，說
    他是要買，我們就叫他拿錢，但他沒有錢，後來，有人從他手上直接把彩券拿回
    來。」等語（參同上筆錄），經核二位在場目擊證人之上開證述情節，與被害人
    乙○○之指訴情節大抵相符。
  (二)又當時協助阻止被告離開現場之合作金庫警衛劉慶明於原審調查時亦證稱：「那
    天四點左右，我聽到外面有爭吵的聲音，我出去看，我問證人陳首何事？她說被
    告拿兩張沒中獎的彩券要換，她還沒看清楚，被告就將彩券搶走，我就跟甲○○
    說你不能走，他說他是拿中獎的去換。」、「他手上有兩張以上的彩券，但已經
    撕破，不知道有幾張。當時我叫被告不能走時，陳首就上前把被告手上的彩券搶
    回去，所以我沒法確定有幾張，但看起來不超過六張。」等語（參原審九十一年
    七月三日訊問筆錄），亦與前開被害人及證人所述相互吻合。證人劉慶明與被告
    、被害人、證人均不相識，僅因偶然在該時間在場執行勤務，而目賭上情，當無
    構陷被告或迴護被害人之虞，觀其所證述情節，與其被害人、證人之指證，既相
    符合，足認渠等之指證，非屬虛詞，應可採信。
  (三)此外，並有被害人遭搶之彩券照片、贓物領據及被告持以兌換之彩券二張在卷可
    資佐證，而依卷附之被害人領回之彩券照片上所示，確實有部分彩券遭撕破之情
    ，亦與前開證人陳首、劉慶明所述彩票遭被告撕破一節相符。益證被告所辯之不
    可採。
  (四)被告雖於原審提出五張未中獎之吉時樂彩券作為其所辯之佐證，惟查：被告自承
    手中的彩券是破的，且證人劉慶明亦證稱：被告當時手中有破掉的彩券，已如前
    述。果被告是持中獎之彩券向被害人換新彩券時，不小心撕破，何以當時未要求
    更換，而急於離去。且偵卷所附之已刮過之彩券，均係未中之彩券，並沒有被告
    所陳之中獎彩券，足徵被告所辯均屬飾卸之詞，委無可採。
  (五)綜合上述，本件事證明確，被告犯行洵堪認定。
二、核被告所為，係犯刑法第三百二十五條第一項之搶奪罪。原審因而認被告罪證明
    確，並適用刑法第三百二十五條第一項，並審酌被告尚值壯年，依憑其體力上之
    優勢，乘被害人年邁，反應較慢之情況，而犯本件罪行，犯後復未賠償被害人之
    損失等一切情狀，量處有期徒刑十月，其認事用法，並無不合，量刑亦稱妥適。
    上訴人即被告上訴意旨仍執前詞，否認犯罪，指摘原判決不當，請求撤銷改判，
    核無理由，上訴應予駁回。
據上論斷，應依刑事訴訟法第三百六十八條，判決如主文。
本案經檢察官陳文琪到庭執行職務。
中      華      民      國      九十二      年    一    月    二十四    日
                              臺灣高等法院刑事第十六庭
                                  審判長法  官  許  增  男
                                        法  官  陳  孟  瑩
                                        法  官  周  煙  平
右正本證明與原本無異。
如不服本判決應於收受送達後十日內向本院提出上訴書狀，其未敘述上訴之理由者並
得於提起上訴後十日內向本院補提理由書（均須按他造當事人之人數附繕本）。
                                        書記官  蕭  麗  珍
中      華      民      國      九十二      年    一    月    二十四    日
附錄：本案論罪科刑法條全文
刑法第三百二十五條第一項
意圖為自己或第三人不法之所有，而搶奪他人之動產者，處六月以上五年以下有期徒
刑。


司法院資訊處製作；財團法人民間司法改革基金會備份。
